【裁判字號】    91,簡上,141
【裁判日期】    920310
【裁判案由】    槍砲彈藥刀械管制
【裁判全文】
臺灣板橋地方法院刑事判決                        九十一年度簡上字第一四一號
    上訴人
    即被告  己○○
右列被告因槍砲彈藥刀械管制條例案件，不服本院九十一年度板簡字第二０六號，中
華民國九十一年三月十二日所為之第一審判決（起訴案號：臺灣板橋地方法院檢察署
九十年度偵字第一０二六六號），本院判決如左：
    主    文
原判決撤銷。
己○○無罪。
    理   由
一、本件公訴意旨略以：被告己○○於民國九十年間之不詳時日，未經許可，無故持
    有具殺傷力之制式子彈十三顆、改造子彈一顆，將之藏置於台北縣板橋市○○路
    ○段五十巷七十五號五樓之辦公室內辦公桌下第三層抽屜，為警當場查獲，並扣
    得上開子彈。因認被告涉犯槍砲彈藥刀械管制條例第十二條第四項之罪嫌云云。
二、惟按犯罪事實應依證據認定之，無證據不得推定其犯罪事實，又不能證明被告犯
    罪者，應諭知無罪之判決，刑事訴訟法第一百五十四條、第三百零一條分別定有
    明文。再按犯罪事實之認定，應憑證據，如未能發現相當證據，或證據不足以證
    明，自不能以推測或擬制之方法，以為裁判基礎（最高法院四十年臺上字第八十
    六號判例參照）。又認定不利於被告之事實，須依積極證據，茍積極證據不足為
    不利於被告事實之認定時，即應為有利於被告之認定，更不必有何有利之證據，
    有最高法院四十年臺上字第八十六號、三十年上字第八一六號判例可資參照。而
    認定犯罪事實所憑之證據，無論為直接證據或間接證據，其為訴訟上之證明，須
    於通常一般之人均不致於有所懷疑，而得確信其為真實之程度者，始得據之為有
    罪之認定，倘其證明尚未達到此一程度，而有合理性懷疑之存在時，即無從為有
    罪之確信，亦有最高法院七十六年臺上字第四九八六號判例可資參酌。本件公訴
    意旨認被告涉犯槍砲彈藥刀械管制條例第十二條第四項之罪嫌，無非係以證人乙○○、甲○、丙○○之證述，並有子彈、搜索扣押筆錄、照片、現場圖及內政部
    警政署刑事警察局九十年六月十五日刑鑑字第八五一二四號鑑驗通知書等可稽，
    及證人乙○○、甲○、丙○○、丁○○等均為受僱於被告己○○與其妻所開設車
    行之司機，衡情應無使用該址辦公桌之可能等情，認被告所辯，顯係卸責之詞，
    不值採信為其論據。經訊被告己○○堅決否認有何違反槍砲彈藥刀械管制條例之
    犯行，辯稱：並沒有持有子彈，子彈也並非伊的，警察查扣到子彈之辦公桌所在
    之屋子，也不是伊在使用的，辦公桌是房客自己買的，屋子則是伊前妻租出去，
    已租給人家一年多了，伊與屋子所有權人戊○○也已離婚，縱然有上去過查扣到
    子彈之五樓，也只是上去跟房客們聊天，另警察搜索到五樓的鑰匙並非伊拿給警
    察的，是警察找其他員工拿的等語。
三、經查：
    (1)證人丁○○於偵查中並未到案，經本院傳拘無著。證人甲○於警訊時證稱：扣
      案之子彈非其所有，亦從未見過該物，該住處為戊○○所有，除了自己以外，
      尚有乙○○、丙○○、丁○○住在該處，且承租該屋之人均未分配該屋如何使
      用，下班後才有在該處沖澡及喝酒，除客廳外其他房間均未曾進入等語綦詳。
      證人乙○○於警訊時亦證稱：扣案子彈非伊所有，也不知何人所有，承租扣案
      子彈所在僅作為洗澡用，並未放置任何物品於該處等語歷歷。於檢察官偵查時
      證人甲○、乙○○、丙○○亦均證稱：渠等均不知扣案子彈為何人的等語明確
     。證人甲○復證稱：台北縣板橋市○○路○段五十巷七十五號五樓是伊與乙○○、丙○○、丁○○共同租的，跟戊○○打契約，每月二千元，渠四人均有鑰
      匙，老闆娘戊○○、老闆己○○也有鑰匙，渠等都沒有進去房間，他們（指老
      闆、老闆娘）有時候有住那邊，戊○○偶爾也會去拿小孩之衣服等語在卷（詳
      參偵查卷第七頁至第十頁、第四十八頁反面、第四十九頁）。是前揭證人均未
      證述扣案子彈為被告所有或為被告所持有，自無從以證人之前揭證述認定被告
      之犯行。
    (2)再查，證人即本件查獲之警員連信華於本院調查時證稱：渠等前往搜索時，一
      樓是計程車車行，渠先到一樓車行查，當時一樓被告己○○在場，另外也有他
      的員工在場，後來我們再上二樓查，二樓也是他們的辦公處所，在上五樓去的
      時候，必須經過四樓，四樓到五樓之鐵門鎖起來，渠請被告去拿鑰匙過來開鐵
      門會同渠等搜索，查獲子彈之辦公桌所在處有門關起來，但當時沒有鎖，抽屜
      有無上鎖已經忘記了。五樓是住宅，所指的辦公處所是指五樓內一個有辦公桌
      的地方有門，但沒有鎖起來等語明確（詳參本院九十一年七月二十三日訊問筆
      錄、九十二年二月二十六日審判筆錄）。是本件警員搜索置放扣案子彈之房間
      ，當時並未上鎖，且能進出房間之人除被告以外，尚有證人甲○、乙○○、丙○○、戊○○等人，並據證人甲○等人證述如前，既有多人能進出該址辦公桌
      之所在，縱證人甲○等人均無使用辦公桌之可能，他人亦非無置放扣案子彈之
      機會，再者，本案警察於執行搜索程序時，係自一樓往上逐層搜索，為證人連
      信華證述在卷。如此搜索頗費時間（依卷附搜索扣押筆錄記載，搜索時間前後
      共計一小時），被告在搜索時間又未被拘束行動自由，若確係被告將扣案子彈
      置於上開地點，上開地點又非隱密之處，其既見警察在逐層搜索，為免子彈為
      警發現，其儘可趁隙自行或通知親信先上樓將子彈移至特別隱密之處，又如何
      會如證人連信華所言隨同搜索並應警員要求取拿鑰匙打開四樓至五樓之鐵門，
      方便警員查獲該等子彈？此亦啟人疑竇。況本件扣案之子彈十九枚（含外包裝
      塑膠袋四個），以氰丙烯酸酯試劑檢驗結果，在塑膠袋上採得指紋四枚（編號
      一之四），經以氰丙烯酸酯法、指紋電腦比對、指紋特徵比對鑑定結果與被告
      指紋不符等情，復有內政部警政署九十一年七月四日刑紋字第０九一０一七０
      七八五號刑事警察局鑑驗書存卷可按。是無從僅以查獲之子彈置放於上揭辦公
      桌內之抽屜，證人甲○等人均無使用該辦公桌之可能，而推認為被告所持有。
    (3)綜上所述，公訴人憑以起訴被告涉嫌之犯罪證據證明力，對於一般人尚難達於
      無所懷疑之程度。至本院經徵得被告之同意，送請法務部調查局為測謊鑑定結
      果，雖認被告稱：（一）其未曾持有子彈；（二）查扣之子彈非其所有等問題
      ，經測試呈情緒波動之反應，研判有說謊乙情，有該局九十一年十月二十五日
      調科參字第０九一００五九二一六０號測謊報告書乙紙附卷可憑。惟按測謊鑑
      定，係指檢測者對受測人以測謊儀器實施檢測，由檢測者向受測人就預定問題
      發問，受測人回答問題時經由儀器紀錄受測人之心理及神經、呼吸、心跳等生
      理反應，再由檢測人就紀錄判別解讀，制作報告載明受測人種種反應是否呈現
      說謊。因此，測謊並非針對謊言本身加以偵測，而是以受測人答話時之生理及
      心理紀錄為主要判讀對象，並非就其回答與其他事證另行綜合調查研判之結果
      。其鑑驗結果有時不免因受測人特殊之生理、心理因素而受影響，故該鑑驗結
      果固可為判斷之參考，但非為判斷之唯一及絕對依據，鑑驗結果是否可採，應
      由法院斟酌取捨，有最高法院八十五年仍需調查其他證據以為佐證，本案除測
      謊之外，既有；前述諸多疑點足以影響對被告有罪之判斷，自不能僅以測謊結
      果作為判斷被告供述是否真實之唯一憑據，亦不能置上開諸疑點不問，逕以被
      告未通過測謊而為被告不利之認定。
四、原審未加詳查，逕認被告之罪行，已有未當，據以論罪科刑，自有違誤，本案被
    告之上訴為有理由，應由本院予以撤銷改判。
據上論斷，應依刑事訴訟法第四百五十五條之一第一項、第三項、第三百六十九條第
一項前段、第三百六十四條、第三百零一條第一項，判決如主文。
本案經檢察官王正皓到庭執行職務
中     華     民      國       九十二        年     三     月    十     日
                                      臺灣板橋地方法院刑事第四庭
                                          審判長法  官  王 復 生
                                                法  官  白 光 華
                                                法  官  徐 子 涵
右正本證明與原本無異。
如不服本判決，應於判決送達後十日內向本院提出上訴狀。
                                                書記官  彭 麗 紅
中      華      民      國      九十二      年    三    月     十二     日


司法院資訊處製作；財團法人民間司法改革基金會備份。
